臺灣臺北地方法院刑事判決
109年度易字第1231號
公  訴  人  臺灣臺北地方檢察署檢察官
被      告  陳冠甫


上列被告因過失傷害案件，經檢察官提起公訴（109年度調偵字
第2928號），本院判決如下：
    主  文
陳冠甫犯過失傷害罪，處拘役伍拾日，如易科罰金，以新臺幣壹
仟元折算壹日。
    事  實
陳冠甫於民國108年7月間，在臺北市○○區○○路0段0號「臺北市
  中正社區大學」（下稱中正社區大學）擔任講師，教授「舊傷
  伸展復元」課程，蔣明心於108年7月5日旁聽該課程。陳冠甫
  於同日下午3時許，在上開社區大學教室內，為蔣明心進行伸
  展時，本應注意人之頸部內遍佈重要神經，係屬人體重要部位
  ，應謹慎拿捏伸展之方式及力道，以避免蔣明心受傷，而依客
  觀情事並無不能注意之情形，竟疏未注意及此，貿然以單手固
  定蔣明心肩部，另一手置於蔣明心之下巴往上施力，同時指示
  蔣明心配合左右旋轉頸部，為蔣明心伸展頸部，使蔣明心頸部
  發出「咔、咔、咔」聲響，嗣蔣明心返家後感到持續疼痛不適
  ，經醫師診斷受有肩頸扭挫傷之傷害，始悉上情。
案經蔣明心訴由臺灣臺北地方檢察署（下稱臺北地檢署）檢察
  官偵查起訴。
    理  由
壹、程序方面
按被告以外之人於審判外之言詞或書面陳述，除法律有規定者
  外，不得作為證據，刑事訴訟法第159條第1項固定有明文。又
  按被告以外之人於審判外之陳述，雖不符合同法第159條之1至
  第159條之4規定，但經當事人於審判程序同意作為證據，法院
  審酌該言詞陳述或書面陳述作成時之情況，認為適當者，亦得
  為證據，同法第159條之5第1項亦有明定。查本案判決下列所
  引用被告以外之人於審判外之陳述，因被告陳冠甫於準備程序
  中就該等供述證據之證據能力表示同意（見本院109年度易字
  第1231號卷《下稱本院卷》第39頁），且檢察官及被告迄至言詞
  辯論終結前均未再聲明異議，復經本院審酌該等陳述作成時之
  情況，認為以之作為證據應屬適當，依上開規定，應認有證據
  能力。
其餘資以認定本案事實之非供述證據（詳後述），亦查無違反
  法定程序取得之情形，依刑事訴訟法第158條之4之反面解釋，
  應具證據能力。
貳、實體部分：
認定事實所憑之證據及理由：
　訊據被告固坦承其於上開時、地為告訴人蔣明心伸展頸部，惟
  矢口否認有何過失傷害之犯行，辯稱：其幫助告訴人的脖子向
  左右旋轉，不超過90度，只有用食指及拇指接觸告訴人的下巴
  ，動作輕柔緩慢，告訴人當時未表示不舒服或疼痛，雙方聊天
  一陣子，告訴人還表達謝意後才離去，起訴書引用之診斷證明
  書及病歷資料，距離前開行為已有1個月之久，不能證明告訴
  人的傷勢為其造成云云。經查：
㈠被告於108年7月間在中正社區大學擔任講師，教授「舊傷伸展
  復元」課程，告訴人於108年7月5日旁聽該課程；被告於當日
  下午3時許在前開大學教室內，以手固定告訴人肩部，同時左
  右旋轉告訴人之頸部，為告訴人伸展頸部，使告訴人頸部發出
  「咔、咔、咔」聲響等情，業據被告供承在卷（見本院卷第38
  頁至第39頁），並經告訴人指訴明確（見他卷第38頁、偵卷第
  18頁、本院卷第83頁），且有中正社區大學課程簡介及108年2
  期繳費收據等件附卷可稽（見他卷第5頁至第7頁），是此部分
  事實，首堪認定。
㈡證人即告訴人於警詢中證稱：被告站在其身後先用一隻手固定
  肩部，再用另一隻手提拉其頸部，其聽到很多聲「咔、咔、咔
  」，當時沒有感到不舒服，但隔天出現暈沉狀況，經診斷傷勢
  為肩頸扭挫傷等語（見他卷第38頁），復於偵查中結證稱：被
  告站在其背後，手環住其肩部，其配合被告把頭轉向右邊，再
  轉向左邊，右邊有聽到骨頭的聲音，左邊就沒聲音，於下課後
  ，其往左轉會有軟骨摩擦的聲音，漸漸出現暈沉，覺得頭很重
  的感覺，其假日聯絡不到中正社區大學，之後才去看醫生等語
  （見偵卷第18頁），再於審理中結證稱：被告叫其站著不動，
  走到其身後，被告用一隻手從其後面繞到前面固定其的雙肩，
  另一手放置在其的脖子接近下巴處往上施力，其感覺到脖子有
  一股拉力拉開，被告的手還是放在其脖子接近下巴處，並叫其
  往右轉，其右轉時聽到「咔、咔、咔」的聲響；被告的手一直
  維持向上伸開其脖子的狀態，其感覺到被告有使力，接著被告
  叫其向左轉，左轉的時候沒聲音，左右各轉一下後，被告就告
  知其脖子往前駝的狀態有回到正確位置；其於上課過程中還沒
  有感到肩頸特別疼痛，於課程完畢後，其與被告一同搭乘電梯
  下樓，就感覺後頸肌肉無力，某日起左轉頭會發出「咕、咕」
  聲音，左枕骨有一點悶痛感，接著頸椎第7節出現紅腫等語（
  見本院卷第83頁至第86頁）。
㈢又告訴人於108年7月8日即前往天主教永和耕莘醫院（下稱耕莘
  醫院）就醫，經醫師診斷受有肩頸扭挫傷之傷害，有該院乙診
  字第乙0000000000號診斷證明書及病歷資料在卷可證（見他卷
  第7頁、調偵卷第13頁至第15頁），且觀告訴人與被告之LINE
  通訊軟體（下稱LINE）對話內容所示：（108年7月9日）告訴
  人表示：「往左轉頸出現咕聲」等語，被告覆以：「觀察看看
  」、「再給它3天時間」等語；（同年月12日）告訴人表示：
  「不時暈一陣耶」、「突起的那塊骨頭，偏左頸方向的，是不
  是好像看起來大一點」、「這樣非正常嗎」等語，被告答稱：
  「大椎穴好凸」、「絕對不正常」、「真是對不起」、「讓妳
  擔心了」、「我讓妳對傳統整脊失去信心了」等語；（同年月
  15日）告訴人詢問：「物理治療師有關心一下最初的整復手法
  是怎情形」、「我要如何形容會比較好令你們學過的人一聽就
  懂前手操作過啥米」等語，被告告以：「將頭部微微向上牽引
  ，增加可以調整的間距後，在良好穩定的固定下，先緩慢的向
  右轉，在90度以內停止（有2or3聲響），再用同樣穩定的方式
  向左，在角度90度以內停止，左邊沒有聲音」等語，有前開訊
  息截圖在卷可考（見他卷第65頁至第73頁）。經核告訴人前後
  證述，對於被告如何為其伸展頸部、結束後陸續出現之症狀等
  情節大致相符，並與LINE對話內容、前開診斷證明書所載傷勢
  位置互相吻合，是告訴人確因被告以單手固定其肩膀，另一手
  置於其下巴往上施力，指示其配合左右旋轉頸部，始受有上開
  傷勢，堪可認定。又被告對告訴人為上揭伸展動作時，本應注
  意人之頸椎內遍佈重要神經，是人體重要組織且較為脆弱之部
  位，應謹慎拿捏伸展之方式及力道，而依客觀情事並無不能注
  意之情事，竟疏未注意，致告訴人因而受有肩頸扭挫傷之傷害
  ，自有過失。
㈣被告雖辯稱告訴人當時未表示不舒服或疼痛，起訴書引用之診
  斷證明書及病歷資料，距離前開行為已有1個月之久云云，惟
  告訴人係於被告為其伸展頸部後之3日隨即前往就醫，業如前
  述，參以本院函詢肩頸扭挫傷之病症及受傷時是否立即發生該
  症狀，經耕莘醫院函覆略以：一般肩頸扭挫傷急性期會有肩頸
  疼痛併有頸椎活動受阻，該傷勢引發之疼痛感或頸椎活動受阻
  ，有可能於扭挫傷當下立即發生，亦有可能於扭挫傷後之數日
  始有疼痛感或頸椎受阻等語，有該院110年10月25日及同年11
  月29日病情說明表存卷供參（見本院卷第201頁、第205頁），
  足見告訴人陳述其係下課後開始感覺不適，又因假日聯絡不到
  中正社區大學，而未立即就醫之因，與常情無違，自難以此為
  有利於被告之認定。
㈤綜上，被告所辯並非可採，本案事證明確，被告犯行已堪認定
  ，應予依法論科。
論罪科刑：
㈠核被告所為，係犯刑法第284條前段之過失傷害罪。
㈡爰以行為人之責任為基礎，審酌被告為告訴人伸展頸部時，疏
  未注意拿捏伸展之方式及力道，使告訴人受有前揭傷害，殊值
  非難，兼衡其過失情節、告訴人所受之傷勢，及其始終否認犯
  行之態度、大學畢業之智識程度（見本院卷第19頁），自述於
  案發時為中正社區大學講師，每月收入約新臺幣5萬元，須扶
  養3名子女及配偶之家庭生活狀況（見本院卷第214頁）等一切
  情狀，量處如主文所示之刑，並諭知易科罰金之折算標準。
據上論斷，應依刑事訴訟法第284條之1、第299條第1項前段，刑
法第284條前段、第41條第1項前段，刑法施行法第1條之1第1項
，判決如主文。
本案經檢察官徐名駒提起公訴，檢察官李山明到庭執行職務。
中　　華　　民　　國　　111 　年　　1 　　月　　21　　日
                  刑事第六庭     法  官  洪翠芬
上正本證明與原本無異。 
如不服本判決應於收受送達後20日內向本院提出上訴書狀，並應
敘述具體理由；其未敘述上訴理由者，應於上訴期間屆滿後20日
內向本院補提理由書（均須按他造當事人之人數附繕本）「切勿
逕送上級法院」。告訴人或被害人如對於本判決不服者，應具備
理由請求檢察官上訴，其上訴期間之計算係以檢察官收受判決正
本之日期為準。 因疫情而遲誤不變期間，得向法院聲請回復原
狀。
                                 書記官  蘇瑩琪
中　　華　　民　　國　　111 　年　　1 　　月　　21　　日
附錄本案論罪科刑法條全文：
中華民國刑法第284條
因過失傷害人者，處1年以下有期徒刑、拘役或10萬元以下罰金
；致重傷者，處3年以下有期徒刑、拘役或30萬元以下罰金。